臺灣臺南地方法院民事判決
111年度訴字第366號
原      告  吳樹欉  
訴訟代理人  薛進坤律師
被      告  臺南市第127期佃西㈠自辦市地重劃區重劃會

法定代理人  廖堅志  
訴訟代理人  黃淑芬律師
            潘怡珍律師
上列當事人間請求確認理事會議決議不成立事件，經本院於民國
111年9月21日言詞辯論終結，判決如下：
    主    　文
原告之訴駁回。
訴訟費用由原告負擔。
    事實及理由
一、按確認法律關係之訴，非原告有即受確認判決之法律上利益
    者，不得提起之，民事訴訟法第247條第1項前段定有明文。
    所謂即受確認判決之法律上利益，係指法律關係之存否不明
    確，原告主觀上認其在法律上之地位有不安之狀態存在，且
    此種不安之狀態，能以確認判決將之除去者而言，若縱經法
    院判決確認，亦不能除去其不安之狀態者，即難認有受確認
    判決之法律上利益（最高法院52年臺上字第1240號判例意旨
    參照）。查：原告主張臺南市第127期佃西㈠自辦市地重劃區
    重劃會(下稱系爭重劃區、被告重劃會)於民國107年5月9日
    召開之第9次理事會議之決議不成立(下稱系爭理事會、系爭
    理事會決議)，兩造對系爭理事會決議是否成立處於不明確
    之狀態，已使原告在法律上之地位發生不安之危險，而此一
    法律上之不安危險狀態，得以本件確認判決將之除去，揆諸
    前揭法條規定及判例意旨，原告提起本件確認訴訟，即有受
    確認判決之法律上利益，合先敘明。
二、原告起訴主張：被告重劃會於107年5月9日召開系爭理事會
    ，當時被告重劃會之理事為廖堅志、吳金月、呂藍平、陳麗
    鳳、廖惠、陳春雄、施怡舟、黃麗齡(下均逕稱其名)等8人
    ，系爭理事會出席人員簽名簿雖記載出席理事為廖堅志、呂
    藍平、廖惠、陳春雄、施怡舟、黃麗齡等6人，然原告否認
    廖惠、呂藍平曾親自出席系爭理事會，則系爭理事會出席理
    事僅廖堅志、陳春雄、施怡舟、黃麗齡等4人，不足獎勵土
    地所有權人辦理市地重劃辦法(下稱獎勵重劃辦法)第14條第
    2項，及被告重劃會組織章程(下稱系爭章程)第8條第2項所
    規定「應有理事4分之3以上出席」之要件；又黃麗齡、施怡
    舟固出席系爭理事會，但其等於系爭重劃區重劃前，在系爭
    重劃區內的土地面積均僅為24.8平方公尺，不足最小建築面
    積49平方公尺，合於106年施行適用之獎勵重劃辦法第11條
    ，及系爭章程第7條第2款所規定「重劃前土地面積未達重劃
    區規定之最小建築基地面積」之要件，應當然喪失理事資格
    。依上，廖惠、呂藍平未出席系爭理事會；黃麗齡、施怡舟
    不具理事資格，則系爭理事會應認只有廖堅志、陳春雄出席
    ，欠缺法律成立要件，系爭理事會決議應不成立等語。並聲
    明：確認系爭理事會決議不成立(見本院卷一第15、139頁)
    。
三、被告重劃會則以：呂藍平、廖惠確曾親自參與系爭理事會；
    黃麗齡、施怡舟於被告重劃會102年9月15日第1次會員大會
    後，陸續取得系爭重劃區内土地，並於系爭理事會召開前分
    別持有系爭重劃區內超過49平方公尺之土地，原告主張無理
    由等語置辯。並聲明：原告之訴駁回(見本院卷一第143頁)
    。
四、兩造不爭執事項(見本院卷二第12至14頁)：
　㈠被告重劃會為經臺南市政府核備成立辦理系爭重劃區重劃事
    務之非法人團體。
　㈡原告為系爭重劃區內之土地所有權人，為被告重劃會會員之
    一。
　㈢黃麗齡、施怡舟在102年9月15日被告重劃會開第1次會員大會
    時，在系爭重劃區內持有的土地面積均為24.8平方公尺；其
    2人在107年5月9日時，在系爭重劃區內持有的土地面積大於
    49平方公尺。
　㈣被告重劃會因其原有4名理事、1名監事辭任，除由候補理事
    陳春雄遞補為理事、候補監事陳賴麗英遞補為監事外，須再
    選任理事3名、候補理事1名、候補監事1名，故於107年5月9
    日召開第2次會員大會(下稱系爭會員大會)補選3名理事、1
    名候補理事、1名候補監事(見本院卷一第197頁)。
　㈤被告重劃會於系爭會員大會補選施怡舟、黃麗齡為理事，並
    決議通過修改章程(見本院卷一第41至53頁)。
　㈥系爭章程第8條規定系爭理事會之權責如下：(第1項第1款)選
    任或解任理事長。……(第2項)前項各款事項之決議，應有理
    事人數4分之3以上出席，且出席理事人數3分之2以上之同意
    行之。
　㈦(若施怡舟、黃麗齡具有擔任系爭理事會理事資格)系爭理事
    會有廖堅志、吳金月、呂藍平、陳麗鳳、廖惠、陳春雄、施
    怡舟、黃麗齡等8名理事，理事會開會決議應有4分之3以上
    理事出席，即至少應有6名理事親自出席，方屬合法召開會
    議。
　㈧107年5月9日系爭會員大會後隨即召開系爭理事會會議，系爭
    理事會會議出席人員簽名簿記載出席人員為：廖堅志、呂藍
    平、廖惠、陳春雄、施怡舟、黃麗齡(見本院卷一第33頁)。
　㈨系爭理事會會議決議通過議案為推選廖堅志為理事長(見本院
    卷一第35頁)。
五、兩造爭執事項：
  ㈠呂藍平、廖惠是否親自出席系爭理事會會議?
  ㈡施怡舟、黃麗齡擔任被告重劃會理事，是否違反獎勵重劃辦
    法及系爭章程，而不具擔任系爭理事會理事資格?
六、得心證之理由：
  ㈠按當事人主張有利於己之事實者，就其事實有舉證之責任，
    民事訴訟法第277條前段定有明文。查：呂藍平、廖惠親自
    出席系爭理事會乙節，有系爭理事會會議記錄、開會照片(
    見本院卷一第33至37頁)為證，復經證人呂藍平到庭結證稱
    ：我是系爭理事會的理事，我從系爭重劃區重劃會成立就一
    直擔任理事，系爭會員大會開會要補選理監事、修改章程，
    107年5月9日我有去開系爭會員大會，系爭會員大會開完後
    就開系爭理事會，當天出席系爭理事會的理事有廖堅志、我
    、廖惠、黃麗齡、施怡舟、陳春雄，本院卷一第37頁的照片
    就是系爭理事會那天開會的照片，廖堅志1號、我是3號、廖
    惠4號、黃麗齡5號、施怡舟6號、陳春雄7號等語明確(見本
    院卷二第60至62頁)，是本件堪認出席系爭理事會之理事為
    廖堅志、呂藍平、廖惠、黃麗齡、施怡舟、陳春雄6人。
  ㈡按理事及監事個人於擬辦重劃範圍所有土地面積應達該範圍
    都市計畫規定最小建築基地面積；都市計畫未規定者，應達
    該直轄市或縣（市）畸零地使用自治法規規定建築基地最小
    寬度及最小深度相乘之面積。但符合面積資格者擔任後，仍
    不足理事或監事人數；符合面積資格者經選任或擔任後，因
    故不願擔任、違反法令、死亡或經會員大會解任，致不足理
    事、監事人數，不在此限，獎勵重劃辦法第11條第3項定有
    明文。而由獎勵重劃辦法第11條第3項但書立法說明：「自
    辦市地重劃區之理事會、監事會係執行、監察重劃各項業務
    ，攸關區內土地所有權人之權益，爰修正提高擔任理事、監
    事持有土地面積之限制條件。又實務執行上，有部分重劃區
    因土地權屬情況特殊，無法一體適用，爰增訂第3項但書規
    定」之內容可知，即使持有重劃前之土地面積未達最小建築
    基地面積之土地所有權人，若有符合獎勵重劃辦法第11條第
    3項但書規定情形者，仍非不可擔任理事、監事之職務。況
    且系爭章程第11條第3項亦明白規定：符合面積資格者擔任
    後，仍不足理事或監事人數；符合面積資格者經選任或擔任
    後，因故不願擔任、違反法令、死亡或經會員大會解任，致
    不足理事、監事人數之情者，則不受持有土地面積之限制。
    又參照臺南市畸零地使用規則第3條，及系爭章程第6條第2
    項規定，所謂最小建築基地面積為49平方公尺。查：
　⒈被告重劃會因其原有4名理事、1名監事辭任，除由候補理事
    陳春雄遞補為理事、候補監事陳賴麗英遞補為監事外，須再
    選任理事3名、候補理事1名、候補監事1名，故於107年5月9
    日召開系爭會員大會補選3名理事、1名候補理事、1名候補
    監事乙節，有系爭會員大會會議記錄節本(見本院卷一第197
    頁)可稽，復為兩造所不爭執，堪予認定。核該情形，係符
    合獎勵重劃辦法第11條第3項第2款所規定「符合面積資格者
    擔任理事後，因故辭任」之情，因此，施怡舟、黃麗齡於10
    7年5月9日擔任理事時，即使其持有重劃前之土地面積僅有2
    4.8平方公尺，依上開規定，其2人於重劃區內所有土地面積
    可不受應達49平方公尺之拘束，是施怡舟、黃麗齡擔任理事
    之資格，並無因違反上開面積限制之規定而喪失。
　⒉原告固主張：參照臺北高等行政法院107年度訴字第1596號判
    決、最高行政法院109年度裁字第2250號裁定，重劃會理事
    、監事持有土地資格之限制，應適用「行為時」之法令，故
    本件不適用上開修正後之獎勵重劃辦法第11條第3項但書云
    云，惟原告上開所舉案例爭點係在該案重劃會第1次會員大
    會當選之理事、監事所持有「重劃前」重劃區土地面積是否
    達到標準，即如何解釋「重劃前」，與本案因被告重劃會符
    合面積資格者經選任或擔任理事、監事後，因故辭任，致理
    事、監事人數不足之情不同，附此敘明。
七、綜上所述，系爭理事會決議並無原告所舉不成立之事由，從
    而，原告請求確認系爭理事決議不成立，並無理由，應予駁
    回。
八、兩造其餘攻擊防禦方法及所提證據，於判決結果不生影響，
    爰不一一論列，併此敘明。
九、訴訟費用負擔之依據：民事訴訟法第78條。　　
中　　華　　民　　國　　111 　年　　10　　月　　14　　日
                  民事第一庭    法    官　王淑惠
以上正本係照原本作成。
如對本判決上訴，須於判決送達後20日內向本院提出上訴狀。
如委任律師提起上訴者，應一併繳納上訴審裁判費。
中　　華　　民　　國　　111 　年　　10　　月　　17　　日
                                書 記 官  洪凌婷